【裁判字號】    96,訴,2403
【裁判日期】    970416
【裁判案由】    妨害自由等
【裁判全文】
臺灣高雄地方法院刑事判決              96年度訴字第2403號
公  訴  人  臺灣高雄地方法院檢察署檢察官
被      告  丙○○
                    另案在監.
上列被告因妨害自由等案件，經檢察官提起公訴（96年度偵字第
11010 號），本院判決如下：
    主  文
丙○○共同犯剝奪他人行動自由罪，處有期徒刑捌月，減為有期
徒刑肆月，如易科罰金，以新臺幣壹仟元折算壹日。
    事  實
一、丙○○因與丁○○（丁○○部分已審結）均係吳立仁朋友，
    而吳立仁之友莊朝忠前曾交付一把道具槍給乙○○，託其試
    行改造，乙○○乃轉交其友人陳春鎮，嗣久無消息，引起吳
    立仁及莊朝忠不滿，乃於95年9 月25日約乙○○見面，乙○○即於同日晚間8 、9 時許，依約到位於高雄縣大寮鄉○○
    路55號2 樓綽號「阿俊」住處（姓名年籍均不詳之成年男子
    ，起訴書誤載為丙○○住處），吳立仁、莊朝忠事先約同顏
    書堯（吳立仁、莊朝忠、顏書堯3 人另案已判刑）、丁○○
    、丙○○及不詳姓名之男子共約10餘人到場，吳立仁、莊朝
    忠與乙○○於談判時一言不和，乙○○並欲離去現場，詎丙○○、丁○○2 人與吳立仁、莊朝忠及顏書堯及其餘在場之
    不詳姓名男子竟共同基於傷害、妨害行動自由之犯意聯絡，
    一同圍住乙○○，使其無法離去，丙○○、丁○○再與吳立
    仁等人以徒手或分持木棍，共同出手毆打乙○○，致乙○○
    之左尺骨粉碎性骨折、雙手、雙腳及背部瘀青、頭部外傷併
    撕裂傷等傷害（傷害部分業經乙○○於本院95年度訴字3986
    號案件中對共犯吳立仁撤回告訴，效力及於全部共犯）。
二、案經告訴人乙○○訴由高雄縣警察局林園分局報告臺灣高雄
    地方法院檢察署檢察官及該署檢察官主動檢舉簽分偵查起訴
    。
    理  由
一、按被告以外之人於審判外之言詞或書面陳述，除法律有規定
    者外，不得作為證據，刑事訴訟法第159 條第1 項固定有明
    文。惟被告以外之人於審判外之陳述，雖不符同法第159 條
    之1 至之4 之規定，而經當事人於審判程序同意作為證據，
    法院審酌該言詞陳述或書面陳述作成時之情況，認為適當者
    ，亦得為證據，同法第159 條之5 亦有明文。查本案證人即
    被害人乙○○於警詢及偵查中之證述、共犯吳立仁於警詢時
    就被告丙○○涉案部分之陳述為審判外之陳述而屬傳聞證據
    ，暨其他相關具傳聞性質之證據資料，公訴人、被告於本院
    準備程序及審判程序中對於前述證人於警詢、偵查中之證述
    暨其他相關具傳聞性質之證據資料之證據能力，均表示同意
    作為證據。本院審酌證人陳述及證據資料作成時之情況，核
    無違法取證或其他瑕疵，認為以之作為證據為適當，上開證
    人於審判外之陳述及相關證據資料，自得做為證據，合先敘
    明。
二、上開犯罪事實，業據被告坦承不諱，核與證人即告訴人乙○○於警、偵時證稱於上開時、地，想離開時遭共犯吳立仁等
    十數名在場之圍毆，並不讓他報警等語（95年度偵字第2641
    2 號影卷第50、67至70頁），核與共犯吳立仁於警詢陳稱：
    丙○○（警詢筆錄誤繕為「敏」）等12人均在場等語（上開
    影卷第63頁反面），復有財團法人奇美醫院診斷證明書1份
    在卷可按，足證被告自白與事實相符，應足採信。共犯吳立
    仁雖陳稱：在上開時、地只有他1 人毆打乙○○，其餘在場
    者皆沒有動手云云（上開影卷第28、50頁），惟共犯莊朝宗
    坦認有出手打乙○○，已如前述，且被告丙○○亦於本院自
    白有傷害乙○○（本院卷第158 頁），足認共犯吳立仁上開
    陳述僅係迴護之詞，尚無法為有利於被告之認定。是則本件
    被告與吳立仁等人於乙○○欲離開上開地點之際，阻止其離
    去，限制其行動，共同剝奪乙○○之行動自由，事證明確，
    被告犯行，堪以認定，應依法論科。
三、核被告丙○○所為，係犯刑法第302 條第1 項剝奪他人行動
    自由罪。被告與吳立仁等人就上開犯行，有犯意聯絡及行為
    分擔，應為共同正犯。爰審酌被告僅因受吳立仁之邀在場，
    竟共同毆打被害人乙○○，及共同剝奪其行動自由，目無法
    紀，嚴重影響社會治安，使被害人陷於恐懼中，惡性實屬重
    大；惟念及被告犯後坦認犯行，且共犯吳立仁與被害人乙○○達成和解，被害人乙○○並已撤回傷害告訴，有卷附刑事
    撤回告訴狀影本可查（本院卷第151 頁）；及被告僅參與本
    件上開犯行，未及於翌日之妨害被害人自由部分等一切情狀
    ，量處如主文所示之刑。又被告上開犯罪時間在96年4 月24
    日以前，所犯為刑法第302 條第1 項之罪，合於減刑條件，
    爰依中華民國96年罪犯減刑條例第2 條第1 項第3 款、第7
    條規定，減為如主文所示之刑。又「犯最重本刑為五年以下
    有期徒刑以下之刑之罪，依本條例規定減為六月以下有期徒
    刑、拘役者，應於為減刑裁判時，併諭知易科罰金折算之標
    準。」同條例第9 條定有明文。本件減刑後已符上開規定，
    爰依法諭知易科罰金折算標準。至扣案之木棍1 把，無證據
    證明為被告或其他共犯所有，自無庸宣告沒收，附此敘明。
四、本件被告所涉傷害罪部分，業經被害人乙○○撤回告訴在案
    ，已如前述，惟公訴人係認與上開犯行，犯意各別，行為互
    殊，以數罪起訴，本院已另為不受理之判決，併此敘明。
五、末查公訴人認本件被告前因肅清煙毒條例案件，經法院判處
    有期徒刑3 年8 月確定，於93年8 月16日縮刑期滿執行完畢
    ，應論以累犯。惟查被告於82年間因肅清煙毒條例案件麻醉
    藥品管理條例案件，經臺灣高等法院高雄分院以82年度上訴
    字第3128號判決分別判處有期徒刑3 年4 月，褫奪公權3 年
    及有期徒刑6 月，定應執行刑有期徒刑3 月8 月，褫奪公權
    3 年確定在案；於83年間又因肅清煙毒條例案件經本院以83
    年度訴字第920 號、83年度訴字第4002號判決分別判處有期
    徒刑3 年2 月及有期徒刑3 月3 月，褫奪公權3 年確定在案
    ，被告於83年10月15日入監服刑，並於87年11月25日因假釋
    出監，嗣經撤銷假釋，於96年1 月15日入監服上開犯行之殘
    刑有期徒刑5 年8 月22日，又因92年間之違反廢棄物清理法
    案件，經臺灣高等法院高雄分院以95年度上更一字第151 號
    判決判處有期徒刑1 年，接續上開殘刑執行。嗣因上開減刑
    條例，分別將上開宣告刑均減二分之一，減刑後上開刑期指
    揮書執畢日期為98年2 月5 日，又於95年間因過失傷害案件
    ，經臺灣屏東地方法院以97年度交簡字第91號判決判處有期
    徒刑3 月，減為有期徒刑1 月又15日確定，接續執行，指揮
    書執畢日期為98年3 月20日，有臺灣高等法院被告前案紀錄
    表在卷可按。又查本件犯罪時間為95年9 月25日，當時被告
    正於假釋中，且嗣後該假釋已被撤銷，是被告於本件犯行之
    前5 年，並無有期徒刑執行完畢之紀錄，已如前述，本件並
    無累犯之適用，是公訴人認本件被告犯行應論以累犯，尚有
    誤會，併予敘明。
據上論斷，應依刑事訴訟法第273條之1 第1 項、第299 條第1項
前段、刑法第28條、第41條第1 項前段、第302 條第1 項，刑法
施行法第1 條之1 ，中華民國96年罪犯減刑條例第2 條第1 項第
3 款、第7 條、第9 條，判決如主文。
本案經檢察官甲○○到庭執行職務。
中    華    民    國    97    年    4     月    16    日
                  刑事第十二庭  審判長  法  官  洪碩垣
                                        法  官  張  震
                                        法  官  施介元
以上正本證明與原本無異。
如不服本判決應於收受本判決後10日內向本院提出上訴書狀，並
應敘述具體理由，如未敘述上訴理由者，應於上訴期間屆滿後20
日內補提理由書狀於本院（均須按他造當事人之人數附繕本）「
切勿逕送上級法院」。
中    華    民    國    97    年    4     月    16    日
                                        書記官  謝群育
附錄本案論罪科刑法條全文
刑法第302條第1項
私行拘禁或以其他非法之方法，剝奪人之行動自由者，處5 年以
下有期徒刑、拘役或銀元300元以下罰金。


司法院資訊處製作；財團法人民間司法改革基金會備份。
